臺灣彰化地方法院刑事判決
110年度易字第29號
公  訴  人  臺灣彰化地方檢察署檢察官
被      告  蕭瑟榮


上列被告因毀棄損壞案件，經檢察官提起公訴（109年度偵字第9
346號），本院判決如下：
    主  文
本件公訴不受理。
    理  由
一、公訴意旨如附件檢察官起訴書所載。
二、按告訴乃論之罪，告訴人於第一審辯論終結前，得撤回其告
    訴；告訴經撤回者，應諭知不受理之判決；又依第303 條所
    為之不受理判決，得不經言詞辯論為之，刑事訴訟法第 238
    條第1 項、第303 條第3 款及第307 條分別定有明文。
三、查告訴人鄭鍾炎告訴被告蕭瑟榮毀棄損壞部分，起訴書認係
    犯刑法第354 條之毀損他人物品罪，依同法第357條規定，
    須告訴乃論。茲經被告與告訴人達成調解，並據告訴人具狀
    撤回告訴，有本院準備程序筆錄、電話洽辦公務紀錄單、刑
    事撤回告訴狀在卷可稽，依上開說明，爰不經言詞辯論，逕
    為諭知不受理之判決。
四、據上論斷，應依刑事訴訟法第303 條第3 款、第307 條，判
    決如主文。
本案經檢察官朱健福提起公訴，檢察官林子翔到庭執行職務。　
中　　華　　民　　國　　110 　年　　8 　　月　　9 　　日
                  刑事第四庭    法  官    林怡君
以上正本證明與原本無異。
如不服本判決應於收受判決後20日內向本院提出上訴書狀，並應
敘述具體理由；其未敘述上訴理由者，應於上訴期間屆滿後20日
內向本院補提理由書（均須按他造當事人之人數附繕本）「切勿
逕送上級法院」。
告訴人或被害人對於判決如有不服具備理由請求檢察官上訴者，
其上訴期間之計算係以檢察官收受判決正本之日期為準。　　　
中　　華　　民　　國　　110 　年　　8 　　月　　9 　　日
                                書記官    馬竹君
臺灣彰化地方檢察署檢察官起訴書
                                     109年度偵字第9346號
　　被　　　告　蕭瑟榮　男　00歲（民國00年0月00日生）
　　　　　　　　　　　　住彰化縣○○鄉○○村○○路0段000
　　　　　　　　　　　　號
　　　　　　　　　　　　國民身分證統一編號：Z000000000號
上列被告因毀損案件，業經偵查終結，認應提起公訴，茲將犯罪
事實及證據並所犯法條分敘如下：
　　　　犯  罪  事  實
一、蕭瑟榮為大朋營造有限公司（下稱大朋營造公司）負責人，
    大朋營造公司於民國108年7月18日，標得彰化縣政府城市暨
    觀光發展處辦理之「三鐵跑水-高鐵彰化站(彰化縣田中鎮)
    至二水車站串接南投環線自行車道改善工程」標案後，明知
    該標案施工區域係坐落在彰化縣○○鄉○○段000地號台灣糖業
    股份有限公司（下稱台糖公司）土地上，並不包含毗鄰之○○
    段000地號土地（下稱系爭土地），且未徵得系爭土地所有
    權人鄭鍾炎同意剷除系爭土地上之植物、樹木，詎其為取得
    較寬闊之施工空間，竟基於毀損之犯意，於同年9月9日上午
    某時許，僱用不知情之挖土機司機駕駛挖土機剷除系爭土地
    上之樟樹2棵，致生損害於鄭鍾炎。
二、案經鄭鍾炎委由羅閎逸律師、林吟蘋律師訴由彰化縣警察局
    田中分局報告偵辦。
　　　　證　據　並　所　犯　法　條
一、前揭犯罪事實，業據被告蕭瑟榮坦承不諱，核與告訴人鄭鍾
    炎指訴情節及證人許晉瑋證述情節大致相符，並有勘驗筆錄
    、勘驗照片、現場照片（含109年1月2日會勘照片、施工前
    與施工中照片、施工後照片、完工照片）、GOOGLE街景照片
    、田中地政事務所109年10月12日土地複丈成果圖、土地登
    記第一類謄本、決標公告影本在卷可佐，足認被告自白與事
    實相符。故被告前揭罪嫌，已堪認定。
二、核被告所為，係犯刑法第354條毀損罪嫌。
三、至告訴意旨認為被告另毀損芒果樹與臺灣榕樹各1棵、綠竹
    筍1叢、藥草1批、龍眼樹12棵、香蕉樹6棵、牛樟樹與檳榔
    樹各3棵、有機土方、橡膠板2塊、界址磚1塊。然查：
  ㈠按動產因附合而成為不動產之重要成分者，不動產所有人，
    取得動產所有權。民法第811條定有明文。本署委託田中地
    政事務所於109年10月12日現場勘驗時，到場測量界址，得
    知系爭土地與前揭○○鄉○○段000地號台糖公司土地之界線如
    卷內土地複丈成果圖所示，實際界線則如勘驗現場照片內的
    2支界址之間的白線所在位置。依前揭規定，原本種在該界
    線以南的台糖土地上之植物，因附合而成為台糖土地之重要
    成分，屬於台糖公司所有，而非告訴人所有，合先敘明。
  ㈡因施工前的現場狀況已不存在，無從精確認定告訴人主張的
    樹木種類、數量及各該樹木、植物所在位置。但依據偵卷第
    37、103至115頁照片、卷內109年10月16日列印的GOOGLE街
    景照片，可知施工前的鐵道旁柏油路面極為狹窄，告訴人種
    植的樹木或植物，已佔用前揭台糖公司土地並延伸到柏油路
    旁，而為台糖公司所有，至於實際佔用的樹種與數量，則因
    事前未曾紀錄而無從認定。
  ㈢依據卷內第219至237頁（含109年1月22日會勘）照片、109年
    10月12日現場勘驗照片及田中地政事務所109年10月12日土
    地複丈成果圖，並參照本件施工設計圖及證人吳萬權證述（
    即從施工前的柏油路北端邊緣，往樹林裡〈即往北〉約5公尺
    多至6公尺多範圍內的樹木、植物），可知施工後的柏油路
    面已較施工前的柏油路面寬敞，甚至被告所施做的廣場區域
    （即設計圖上之植草區、鋪設水泥地面區、座椅休憩區），
    在施工前，均遭告訴人以種植樹木之方式佔用前揭台糖公司
    土地，則被告於施工前，必須先予清除此範圍內之植物。因
    此，告訴意旨主張原本種在被告蕭瑟榮清除區域內之植物，
    在施工前，實際上絕大部分是種在台糖土地上。故告訴代理
    人提出GOOGLE街景照片，主張該照片裡看得到的樹木、植物
    ，均種植在系爭土地上而遭被告毀損等語，顯與事實及卷內
    事證不符，無從全盤採納。
  ㈣因GOOGLE街景照片裡顯示的植物，分別種在告訴人的189地號
    、台糖公司的192地號土地上，且植物樹葉、樹枝層層疊疊
    ，無從精確判斷何種類樹木、植物分別坐落在何等土地，及
    告訴人的土地上，究竟曾種植多少樹木，及系爭土地上有何
    等植物遭被告毀損，唯有透過開挖系爭土地上，由被告預留
    作為通道的區域（即偵卷第223頁部分，此部分為被告施工
    時，確實曾以挖土機挖掘的區域），確認土裡尚殘留的樹根
    ，才能證明被告毀損的樹木種類與數量，而非單憑告訴人前
    揭GOOGLE街景照片裡種在189、192地號土地上的植物照片及
    告訴人之指訴，逕認被告涉有毀損告訴意旨所指數量、種類
    之植物。
  ㈤109年10月12日現場履勘時，發現現場施做完成之1條足供運
    送挖土機的大貨車通行之柏油路乙節，有勘驗照片、卷內第
    221、225、227、231至235頁照片可佐，顯見被告於108年9
    月9日，僱用挖土機司機清除原本在192地號土地上（即完工
    後的柏油路面區域及廣場區域）上之之樹木、植物（包含偵
    卷103至115頁裡出現的檳榔樹、芒果樹、龍眼樹、樟樹等）
    與圍籬，並無違法或構成毀損罪嫌之虞。告訴意旨將原本種
    植在「完工後的柏油路面區域及廣場區域」上之植物，均視
    為種在系爭土地上，而列為被告亦違法毀損此部分的植物等
    情，實有誤會。
  ㈥因系爭土地與前揭台糖土地本來就有高度落差乙節，此有現
    場履勘照片可佐，而施工前究竟有無告訴意旨指訴之橡膠版
    、界址磚、有機土方存在，因欠缺其他積極證據可資證明，
    致無從認定此等物品遭被告毀損或移除之情事，實難單憑告
    訴人此等片面指訴，認為被告亦有毀損此等物品。
  ㈦綜上所述，告訴意旨指訴被告另毀損芒果樹與臺灣榕樹各1棵
    、綠竹筍1叢、藥草1批、龍眼樹12棵、香蕉樹6棵、牛樟樹
    與檳榔樹各3棵、有機土方、橡膠板2塊、界址磚1塊之部分
    ，如構成犯罪，因與前揭起訴部分為同一犯行，為起訴效力
    所及，故不另為不起訴處分，併此敘明。
四、依刑事訴訟法第251條第1項提起公訴。
　　此　　致
臺灣彰化地方法院
中　　華　　民　　國　　109 　年　　12　　月　　7 　　日
   　　　　　　　　　　　 檢　察　官  朱健福
本件正本證明與原本無異
中　　華　　民　　國　 109　　年　　12　　月　11 　　日
                          書　記　官   黃 宜 惠
附錄本案所犯法條全文
中華民國刑法第354條
毀棄、損壞前二條以外之他人之物或致令不堪用，足以生損害於
公眾或他人者，處 2 年以下有期徒刑、拘役或 1 萬 5 千元以
下罰金。